臺灣屏東地方法院刑事判決　　　　　　　99年度訴緝字第57號
公　訴　人　臺灣屏東地方法院檢察署檢察官
被　　　告　吳瓊妙
上列被告因偽造文書案件，經檢察官提起公訴（89年度偵字第17
8 號），被告於本院準備程序就被訴事實為有罪之陳述，經合議
庭裁定由受命法官獨任進行簡式審判程序，判決如下：
    主  文
吳瓊妙犯行使變造公文書罪，處有期徒刑壹年貳月，緩刑年，
並應向公庫支付新臺幣拾萬元。
    事  實
一、吳瓊妙係枋寮農會職員，於民國85年3 月間中央存款保險股
    份有限公司（下稱中央存保公司）檢查楊秀珠等人貸款資料
    時，為掩飾其父親即枋寮農會理事吳玉振等人超貸情事，竟
    基於行使變造公文書之犯意，在枋寮農會內，將楊秀珠等人
    用以貸款由屏東縣東港地政事務所核發予枋寮農會持有之屏
    東縣東港鎮○○段1098之17、1099之13、1101之1 、1100之
    6 、1102之4 、1102之5 、1102之6 地號土地登記簿謄本原
    本加以影印後，將該影本上義務人吳瑞蔚之記載擅自塗改為
    潘添輝，並將原抵押權登記部分塗去，擅自更改成枋寮農會
    為第一順位抵押權人後，再重加影印，並將重加影印之影本
    提供予中央存保公司查核，致生損害於中央存保公司對金融
    秩序管理及上開地政事務所對地政資料管理之正確性。嗣因
    中央存保公司自行申請上開地號土地登記簿謄本比對查證後
    發覺有異，始悉上情。
二、案經中央存款保險股份有限公司移請臺灣屏東地方法院檢察
    署檢察官偵查起訴。
    理  由
一、本案被告所犯為死刑、無刑徒刑或最輕本刑為3 年以上有期
    徒刑以外之罪，其於準備程序中就被訴事實為有罪之陳述，
    經法官告知簡式審判程序之旨，並聽取公訴人之意見後，依
    刑事訴訟法第273 條之1 第1 項規定，裁定由受命法官獨任
    進行簡式審判程序，合先敘明。
二、上開事實，業據被告於偵查中及本院審理時坦承不諱（86年
    度他字第63號卷第74至77頁，本院卷第54、71、75、78頁）
    ，並有枋寮農會88年4 月17日函文、屏東縣政府86年2 月4
    日函文、中央存保公司88年6 月10日函文及所附之變造屏東
    縣東港鎮○○段1098之17、1099之13、1101之1 、1100之6
    、1102之4 、1102之5 、1102之6 地號土地登記簿謄本暨中
    央存保公司申請之土地登記簿謄本、屏東縣政府86年2 月20
    日函文暨所附中央存保公司對枋寮農會信用部業務一般檢查
    報告（86年度偵字第2872號卷第1 至6 、22至44、79至96頁
    ）、中央存保公司函文、財政部86年6 月21日函文、中央存
    保公司業務檢查報告等資料附卷可稽（86年度他字第63號卷
    第7 至12、23至26、35至40頁），顯見被告前揭不利於己之
    自白與事實相符，其犯行堪予認定，應依法論科。
三、按影本與原本有相同之效果，將土地所有權狀原本予以影印
    後，將影本之部分內容竄改，重加影印，其與無製作權人將
    其原本竄改，作另一表示其意思者無異，應成立變造公文書
    罪（最高法院81年度台上字第1391號判決，73年台上字第38
    85號判例意旨參照）。本件被告將上開7 筆土地之土地登記
    簿謄本予以影印，將影本之部分內容竄改，重加影印後，提
    出行使於中央存保公司之所為，係犯刑法第216 條、第211
    條之行使變造公文書罪。被告變造公文書後進而行使，變造
    之低度行為應為行使之高度行為所吸收，不另論罪。原起訴
    書之地號記載有誤且漏未引用刑法第216 條條文，業經蒞庭
    檢察官予以更正補充（本院卷第75頁），本院無庸再予論述
    。爰審酌被告尚無前科，有臺灣高等法院被告全國前案紀錄
    表在卷可憑，身為農會職員，為掩飾其父親吳玉振之不當行
    為，竟任意竄改土地登記簿謄本，並提供行使於掌管金融稽
    查之中央存保公司，足生損害於中央存保公司及地政機關，
    所為誠不足取，惟念其犯後始終坦認犯行，態度尚佳，及其
    犯罪之情節、手段、生活狀況、智識程度等一切情狀，量處
    如主文所示之刑，以示懲儆。末查，被告並無前科，此有臺
    灣高等法院被告前案紀錄表附卷可佐，其經此教訓，自當知
    所警惕而無虞再犯，且被告之父吳玉振所涉超貸等案件，因
    證據不足，業經判決無罪確定，有本院89年度訴字第395 號
    判決及吳玉振之臺灣高等法院被告前案紀錄表在卷可按（本
    院卷第31至44頁），本院綜核各情認被告上開有期徒刑之宣
    告，已足策其自新，所宣告之刑，以暫不執行為適當，依法
    諭知緩刑3 年，並應向公庫支付新臺幣10萬元（此部分得為
    民事強制執行名義）。至被告於上開土地登記簿謄本影本上
    塗改變造之潘添輝署押，因該影本於重加影印後即已丟棄，
    業據被告供明在卷，顯已滅失，爰不為沒收之諭知。
據上論斷，應依刑事訴訟法第273 條之1 第1 項、第299 條第1
項前段，刑法第216 條、第211 條、第74條第1 項第1 款、第2
項第4 款，判決如主文。
本案經檢察官劉昀到庭執行職務。
中    華    民    國    100    年    2    月    1    日
                  刑事第二庭    法  官  翁世容
以上正本證明與原本無異。
如不服本判決應於收受判決後10日內向本院提出上訴書狀，並
應敘述具體理由；其未敘述上訴理由者，應於上訴期間屆滿後
20日內向本院補提理由書（均須按他造當事人之人數附繕本）
「切勿逕送上級法院」。
中    華    民    國    100    年    2    月    1    日
                                書記官  張孝妃
附錄本案論罪科刑法條：
中華民國刑法第216條
行使第210 條至第215 條之文書者，依偽造、變造文書或登載不
實事項或使登載不實事項之規定處斷。
中華民國刑法第211條
偽造、變造公文書，足以生損害於公眾或他人者，處1 年以上7
年以下有期徒刑。